臺灣高等法院臺中分院刑事判決　　　　99年度上訴字第2455號
上　訴　人　臺灣臺中地方法院檢察署檢察官
上　訴　人
即　被　告　賴冠宏
指定辯護人　本院公設辯護人　劉秋蘭　
上列上訴人等因被告妨害性自主罪案件，不服臺灣臺中地方法院
99年度訴字第2207號中華民國99年10月26日第一審判決（起訴案
號：臺灣臺中地方法院檢察署99年度少連偵字第76號），提起上
訴，本院判決如下：
    主  文
上訴駁回。
賴冠宏緩刑伍年，緩刑期間付保護管束。
    犯罪事實
一、賴冠宏前無不法犯罪之前科紀錄，素行尚佳；其與未滿18歲
    之少年唐００（真實姓名、年籍均詳卷，民國【下同】81年
    12月出生，為12歲以上未滿18歲之少年，所犯妨害性自主罪
    經臺灣臺中地方法院判處有期徒刑3年，現上訴本院中）於
    99年6月6日凌晨2時許，在臺中縣豐原市○○街之某網路咖
    啡店內，由唐００提議隨機找尋落單之女子欲遂行強制性交
    ，賴冠宏原先雖不表贊同，但因經不住唐００再三之慫恿與
    勸說，遂予以允諾，二人即共同基於對女子以違反意願之方
    法為強制性交之犯意聯絡，由賴冠宏騎乘其不知情之舅媽謝
    玉華所有，車牌號碼7GY－966號普通重型機車（賴冠宏係未
    得謝玉華之允許，即擅自騎乘該部機車外出，此部分所涉刑
    法竊盜犯嫌，另由臺灣臺中地方法院檢察署檢察官以99年度
    偵字第16748號不起訴處分）搭載唐００，沿臺中縣豐原市
    ○○路往豐原火車站之方向行駛，沿路尋找合適之對象。其
    後賴冠宏與唐００見代號000000000號之女子（75年10月出
    生，真實姓名、年籍與住居所資料均詳見卷附彌封之臺中縣
    警察局婦幼警察隊偵辦性侵害案件真實姓名年籍對照表，下
    稱甲女）由臺中縣豐原市豐原火車站走出後，欲騎乘機車返
    回家中，賴冠宏與唐００遂沿路尾隨跟蹤在後。迨於同日凌
    晨3時30分許抵達甲女位在臺中縣豐原市住處門口時（地址
    詳如上述真實姓名年籍對照表），賴冠宏見機會稍縱即逝，
    遂將機車停在甲女所騎乘之機車旁，並循唐００之指示趨前
    假意問路以分散甲女之注意力，旋即由唐００跳下機車，趁
    隙從後方以雙手猛力抱住甲女；惟因甲女奮力掙扎並大聲呼
    救，唐００遂以手摀住甲女之口，卻反遭甲女咬住手指，唐
    ００乃進而將甲女強拉至路邊之暗巷內，並試圖以身體將甲
    女壓制在地上以便進行性侵害，甲女雖持續抵抗，仍不敵唐
    ００之強力推壓，因而雙膝跪地，在掙扎抵抗過程中受有雙
    膝、左足部（下肢）挫傷、左足部（趾除外）開放性傷口等
    傷勢（起訴書僅約略載為手指及膝蓋之擦傷）；在此期間，
    賴冠宏均按照其與唐００先前之協議，在附近把風，並伺機
    接應，且在見及唐００將甲女強行拖進路邊暗巷之同時，賴
    冠宏因恐被路人識別出所騎乘機車之車牌號碼，猶蓄意將前
    揭機車騎至距離案發地點約三十公尺外之隱蔽處停放，始徒
    步返回現場欲應和唐００對甲女為強制性交之犯行。後唐０
    ０將甲女強壓在地上，正欲進而為性交之時，適聽聞附近住
    家傳來鐵門開啟之聲響，賴冠宏於步行返回案發地點之途中
    ，亦聽見此開門之聲音，其與唐００均深怕遭人察覺，遂由
    不同路徑倉皇逃離現場，始幸未對甲女為強制性交得遂。唐
    ００後乃逃至附近之臺中縣豐原市○○路大湳加油站躲藏約
    10餘分鐘後，方由賴冠宏撥打公共電話與其取得聯繫，唐０
    ０並要求賴冠宏騎乘上開機車前往該加油站搭載其離去；惟
    因賴冠宏對路徑不甚熟識而作罷，二人其後乃各自返回住處
    。嗣由甲女報警處理，經員警調閱路口監視錄影器攝錄畫面
    逐一查核比對後，始循線查悉上情。
二、案經甲女訴由臺中縣警察局移請臺灣臺中地方法院檢察署檢
    察官偵查起訴。
    理    由
一(一)按刑事訴訟法第159條第1項規定：被告以外之人（包括證人
    、鑑定人、告訴人、被害人及共同被告等）於審判外之言詞
    或書面陳述，除法律有規定者外，不得作為證據，其立法本
    旨係以證人於審判外之言詞或書面陳述，屬於傳聞證據，此
    項證據，當事人無從直接對於原供述者加以詰問，以擔保其
    真實性，法院亦無從直接接觸證人而審酌其證言之憑信性，
    違背直接審理及言詞審理之原則，除具有必要性及信用性情
    況之除外者外，原則上不認其有容許性，自不具證據能力；
    至所謂具有必要性及信用性情況者，例如刑事訴訟法第159
    條之1、之2、之3、之4、之5情形，仍例外認其有證據能力
    ，然此乃係指法院未於審判期日傳喚相關證人到庭，案件僅
    能依靠該等證人於審判外之陳述以為判斷之情形，始需就該
    等審判外供述證據嚴格依照刑事訴訟法第159條之1至之5所
    定要件一一檢視各該證人之供述，作為證據之資格。倘法院
    已經依據當事人聲請傳喚證人到庭接受檢辯雙方之交互詰問
    ，則法院既已透過直接、言詞審理方式檢驗過該證人之前之
    證詞，當事人之反對詰問權亦已受到保障得以完全行使之情
    況下，該等審判外證據除有其他法定事由（例如：非基於國
    家公權力正當行使所取得或私人非法取得等，而有害公共利
    益，即以一般證據排除法則為判斷），應認該審判外供述已
    得透過審判程式之詰問檢驗，而取得作為證據之資格，亦即
    其審判外供述與審判中供述相符部分，顯然已經構成具備可
    信之特別情狀，當然有證據資格（實務上之作用常為引用該
    等陳述與審判中陳述相符，強化該證人供述之可信度），其
    不符部分，作為檢視審判中所為供述可信與否之彈劾證據，
    當無不許之理，甚者，其不符部分倘係於司法警察、檢察事
    務官調查中之供述，作為認定被告犯罪與否或不構成犯罪與
    否之證據，亦僅需依照刑事訴訟法第159條之2規定，斟酌其
    審判外供述作成外部環境、製作過程、內容、功能等情況認
    為之前供述較為可信，即可取得證據之資格，而作為認定事
    實之證據資格（最高法院94年度台上字第2507號、95年度台
    上字第2515號判決同此意旨）。再按刑事訴訟法第159條第1
    項規定：「被告以外之人於審判外之言詞或書面陳述，除法
    律有規定者外，不得作為證據」，被告以外之人於檢察事務
    官、司法警察官或司法警察調查中所為之陳述，基於實體發
    現真實之訴訟目的，依同法第159條之2規定，如與審判中之
    陳述不符時，經比較結果，其先前之陳述，相對「具有較可
    信之特別情況」，且為證明犯罪事實存否所「必要」者，係
    指陳述是否出於供述者之真意、有無違法取供情事之信用性
    而言，故應就調查筆錄製作之原因、過程及其功能等加以觀
    察其信用性，據以判斷該傳聞證據是否有特別可信之情況而
    例外具有證據能力，並非對其陳述內容之證明力如何加以論
    斷，二者之層次有別，不容混淆（最高法院94年度台上字第
    629號判決亦同此意旨）。經查：本件證人即少年唐００經
    原審審於審判期日以「證人身分」（非以「共犯」之名義）
    到庭命其具結，進行交互詰問。本件共犯即與被告賴冠宏共
    同為前述妨害性自主犯行之少年唐００於原審審理時，基於
    證人地位、經合法具結，並在賦予被告及其指定辯護人對質
    詰問機會之情形下為證述，法院得以直接言詞審理檢視其證
    詞，故其於警詢之供述，對於被告當然已取得作為證據之資
    格，相符部分，自有證據能力；另不符部分，本院斟酌：其
    於前開警詢筆錄製作之過程，係由警員先詢問其年籍資料後
    ，復為權利事項之告知，進而詢問到派出所製作警詢筆錄之
    原因再制作警詢筆錄，且亦有其父楊００在場，復查無有何
    違法或不當取得之情形，是其警詢證述內容之形成，顯係出
    於自由意志而為證述，且查無其他證據足使本院認唐００於
    警詢中之證言，有何違法取供情事之虞，依前開條文之意旨
    ，證人唐００於警詢中之證言，核其性質雖屬傳聞證據，但
    就警詢筆錄製作之過程加以觀察其信用性，且為證明犯罪事
    實存否所必要，認其等證言例外具有證據能力。
  (二)按檢察官職司追訴犯罪，就審判程序之訴訟構造言，檢察官
    係屬與被告對立之當事人一方，偵查中對被告以外之人所為
    之偵查筆錄，或被告以外之人向檢察官所提之書面陳述，性
    質上均屬傳聞證據。在理論上，如未予被告反對詰問、適當
    辯解之機會，一律准其為證據，似有違當事人進行主義之精
    神，對被告之防禦權亦有所妨礙；然而現階段刑事訴訟法規
    定檢察官代表國家偵查犯罪、實施公訴，必須對於被告之犯
    罪事實負舉證之責，依法其有訊問被告、證人及鑑定人之權
    ，證人、鑑定人且須具結，而實務運作時，偵查中檢察官向
    被告以外之人所取得之陳述，原則上均能遵守法律規定，不
    致違法取供，其可信性極高，為兼顧理論與實務，乃於修正
    刑事訴訟法時，增列第159條之1第2項，明定被告以外之人
    於偵查中向檢察官所為陳述，除顯有不可信之情況外，得為
    證據（最高法院95年度台上字第1044號判決要旨參照）。復
    按刑事訴訟法第159條之1第2項，明定被告以外之人於偵查
    中向檢察官所為陳述，除顯有不可信之情況者外，得為證據
    ；所謂「不可信之情況」，由法院審酌被告以外之人於陳述
    時之外在環境及情況而為判斷；而被告以外之人於偵查時，
    是否與被告對質，與其陳述時之外在環境並無必然之關聯，
    自不得以偵查中未經被告詰問，逕認該陳述無證據能力；至
    該等陳述與事實是否相符，要屬證據證明力之問題，與證據
    能力之有無，不容混淆（最高法院94年度台上字第7132號、
    95年度台上字第1585號等判決要旨參照）。又證人於檢察官
    偵查中所為之陳述，審酌該陳述作成之客觀條件及環境，認
    其心理狀態健全，並無受到脅迫、利誘或詐欺，自非顯有不
    可信之情形，依刑事訴訟法第159條之1第2項之規定，亦得
    為證據（最高法院95年度台上字第934號判決要旨參照）。
    職是，被告以外之人前於偵查中已具結而為證述，除反對該
    項供述得具有證據能力之一方，已釋明「顯有不可信之情況
    」之理由外，不宜以該證人未能於審判中接受他造之反對詰
    問為由，即遽指該證人於偵查中之陳述不具證據能力。經查
    證人即告訴人甲女偵查中所為之證述，依據偵訊過程及筆錄
    記載，可徵上開渠等於檢察官偵查中為陳述時，並無任何遭
    受外力不當干涉之顯不可信之情況，況被告及辯護人於法院
    審理時，亦無具體指陳該等證述作成時，有何外在環境及情
    況足以影響證人證述之任意性及真實性，而有何顯有不可信
    之情況，而被告、辯護人對於其證詞均表示無意見，而未經
    被告、辯護人聲請調查，要屬反對詰問權之放棄，證人甲女
    於偵訊時之證述，堪認有證據能力。
  (三)按除顯有不可信之情況外，公務員職務上製作之紀錄文書，
    得為證據，刑事訴訟法第159條之4第1款定有明文。復按刑
    事訴訟法第159條之4對於具有高度特別可信之文書如公務文
    書等，在兼具公示性、例行性或機械性、良心性及制裁性等
    原則下，雖屬傳聞證據，例外容許作為證據使用。因此，採
    取容許特信性文書作為證據，應注意該文書之製作，是否係
    於例行性的公務或業務過程中，基於觀察或發現而當場或即
    時記載之特徵（最高法院94年度台上字第1361號刑事判決意
    旨參照）。經查員警獲報於處理刑事案件之際，依程序均須
    依現場狀況，以科學儀器之相機拍攝現場與贓證物或相關稽
    證照片。故上揭照片乃公務員依職權所製作拍攝，與其責任
    、信譽攸關，如有錯誤、虛偽，公務員因此必須負擔刑事及
    行政責任，從而其正確性自較高，且該等照片係經常處於可
    受公開檢查之狀態，其真實性亦較可獲得擔保，自得作為被
    告或犯罪嫌疑人所犯犯罪事實嚴格證明之紀錄。故本件卷內
    之員警基於觀察或發現而當場或即時拍攝之現場與贓證物或
    相關稽證照片，依據刑事訴訟法第159條之4第1款之規定，
    均堪認具有證據能力。
  (四)卷附之路口監視錄影機攝錄畫面所翻拍之照片，均係屬機械
    性紀錄特徵，也就是認識對象的是照相機鏡頭，透過鏡頭形
    成的畫面存入或映寫入底片，然後還原於照相紙上，故照相
    中不含有人的供述要素，在現實情形與作為傳達結果的照相
    ，在內容上的一致性是透過機械的正確性來加以保障的，在
    照相中並不存在人對現實情形的知覺、記憶，在表現時經常
    可能發生的錯誤（如知覺的不準確、記憶隨時間推移而發生
    的變化），故照相係屬非供述證據，並無傳聞法則之適用。
    上開照片既係透過拍攝後經沖印所得，且與本件犯罪事實具
    有關聯性，依法自得作為證據，而有證據能力。
  (五)又按「除顯有不可信之情況外，從事業務之人於業務上或通
    常業務過程所須製作之紀錄文書、證明文書」，亦得為證據
    ，此於刑事訴訟法第一百五十九條之四第二款亦定有明文。
    本件告訴人甲女因本件事故受有傷勢，前往行政院衛生署豐
    原醫院診療，經行政院衛生署豐原醫院於99年6月6日所開立
    之診斷證明書，係告訴人因本件事故而於案發後到上開醫院
    就醫，經該醫院醫師在醫療業務過程所製作之證明文書。上
    開診斷證明書如有不實記載，診治醫師當受醫師法懲戒或刑
    法之處罰而具有制裁性，依據其製作過程及製作當時外部客
    觀情況，亦難認醫師會有不實記載之動機及可能；再參酌上
    開診斷證明書係在診療後所即時製作，當時診治醫師之記憶
    應仍鮮明等因素，上開診斷證明書之製作應無「顯有不可信
    之情況」。本件檢察官、被告賴冠宏及其辯護人在法院審理
    期間，亦均未主張或釋明上開診斷證明書有因具有「顯有不
    可信之情況」，致依法不得為證據之情形，則依據上開刑事
    訴訟法第159條之4第2款之規定，該醫師在診斷治療過程所
    開立之診斷證明書，亦得採為證據使用。
  (六)另按被告以外之人（包括證人、鑑定人、告訴人、被害人及
    共同被告等）於審判外之陳述雖不符刑事訴訟法第159條之1
    至第159條之4等四條之規定，而經當事人於審判程序同意作
    為證據，法院審酌該言詞陳述或書面陳述作成時之情況，認
    為適當者，亦得為證據；當事人、代理人或辯護人於法院調
    查證據時，知有刑事訴訟法第159條第1項不得為證據之情形
    ，而未於言詞辯論終結前聲明異議者，視為有前項之同意；
    此於刑事訴訟法第159條之5第1、2項定有明文。立法意旨在
    於傳聞證據未經當事人之反對詰問予以核實，原則上先予排
    除。惟若當事人已放棄反對詰問權，於審判程序中表明同意
    該等傳聞證據可作為證據；或於言詞辯論終結前未聲明異議
    ，基於尊重當事人對傳聞證據之處分權，暨證據資料愈豐富
    ，愈有助於真實發見之理念，且強化言詞辯論主義，使訴訟
    程序得以順暢進行，上開傳聞證據亦均具有證據能力。經查
    本件除上開部分外，下列所引用之告訴人甲女於警詢時之指
    述，暨其他被告以外之人在審判外之言詞或書面陳述，業經
    本院於審理期日踐行調查證據程序，檢察官、被告賴冠宏及
    其指定辯護人均未爭議其證據能力。本院審酌各該證據之製
    作及取得，並無證據顯示有何違背程序規定而欠缺適當性之
    情事，認以之為證據亦屬適當，依據上述說明，均應認具有
    證據能力。
二(一)訊據上訴人即被告賴冠宏（下稱被告）就上開事實於本院審
    理中坦承不諱，而證人即告訴人甲女於上開時、地係由被告
    佯為向其問路後遭少年唐００暴力相向欲性侵害經其抵抗而
    未得逞之事實，業據證人甲女於警詢及偵查中具結指稱：其
    於99年6月5日至嘉義參加同學會，後搭乘翌日（6月6日）凌
    晨1時許之火車回到臺中縣豐原市已迄凌晨3時25分許，其就
    至火車站附近之所任職公司取車欲返回位在臺中縣豐原市住
    處。返家途中，隱約覺得有人（按經告訴人指認即為被告賴
    冠宏與少年唐００）騎乘機車在跟蹤，等到路其抵達住處門
    口，還沒將機車停穩時，一路尾隨之賴冠宏與唐００即趨前
    ，由賴冠宏詢問豐原火車站該怎麼走，其察覺有異，就不太
    想搭理，乃隨意往後一比；後來唐００竟從機車後座下來，
    從後方以雙手猛力抱住其，其旋即奮力掙扎並大聲呼救，唐
    ００遂以手摀住其嘴巴，其趁機咬住唐００之手指，唐００
    乃進而將其強拉至路邊之暗巷內，並以身體將其強壓在地上
    ，其雖持續抵抗，但仍不敵唐００之強力推壓，因而雙膝著
    地跪在地上，在掙扎抵抗過程中，其持續咬著唐００之手指
    。後來聽到有警車的聲音，就告訴唐００說警車來了，唐０
    ０回稱其知道了，旋要其將嘴巴鬆開，其鬆口之後，唐００
    就往暗處跑走逃離現場。在這過程中，因其始終在奮力抵抗
    ，所以無暇注意到原先向其問路之賴冠宏在作什麼；其直覺
    唐００應該是要對其為性侵害，因為其隨身財物並沒有逸失
    ；後來其跑出巷口後，就看到其父親站在馬路中間尋找其蹤
    跡，其父親並有嘗試要追躡侵犯其之唐００，但並無所獲；
    事後其檢視自己之身體，發現其雙腿膝蓋及左腳腳背有挫傷
    、左腳底有刺傷、右腳側面也有挫傷淤青等語（見警卷第15
    頁至第21頁，偵查卷第5頁至第6頁）。證人即少年唐００於
    原審審理中雖結證其僅意在對告訴人甲女撫胸猥褻云云，然
    其就案發事實經過情形所述均大致吻合（見警卷第4頁至第6
    頁，原審卷第42頁及其反面）。復有記載告訴人甲女受有雙
    膝、左足部（下肢）挫傷、左足部（趾除外）開放性傷口等
    傷勢狀況之行政院衛生署豐原醫院診斷證明書（附於偵查卷
    第17頁至第18頁中間之密封袋內）、員警於據報查獲後所拍
    攝之被告所騎乘用以搭載少年唐００之車牌號碼7GY－966號
    重型機車、被告於案發時所穿著之衣物及少年唐００手指遭
    咬傷之傷勢等照片（見警卷第31頁至第33頁），暨路口監視
    錄影器攝錄畫面所翻拍之被告與所騎乘之前揭機車途經案發
    現場、少年唐００將告訴人拖行至路邊暗巷內之現場相片（
    見警卷第30頁至第31頁、第35頁至第36頁）等在卷可稽。
  (二)被告於原審雖陳稱其確有於上述時、地，騎乘機車搭載少年
    唐００，自臺中縣豐原市豐原火車站前沿路尾隨跟蹤告訴人
    甲女，迨抵達告訴人位在臺中縣豐原市住處門口時，被告即
    將機車停在告訴人所騎乘之機車旁，並循少年唐００之指示
    假意向告訴人問路，旋少年唐００即跳下所乘載之機車，趁
    隙從後方以雙手猛力抱住告訴人，進而將告訴人強拉至路邊
    之暗巷內，被告見少年唐００將告訴人強拖入暗巷，即將機
    車騎至案發地點外之隱蔽處停放，並徒步欲返回現場，途中
    適巧聽聞附近住家傳來鐵門開啟之聲響，其深怕遭人察覺，
    始倉皇逃離現場等情惟另辯以少年唐００在網路咖啡店提議
    要對女子為性侵害時，其並未答應；而由網路咖啡店到豐原
    火車站的路途，其是按照唐００之指引才抵達的；當時唐０
    ０要其騎乘機車尾隨甲女時，其有拒絕，但唐００一直慫恿
    齊同前往，其因一時好奇唐００的舉動，才搭載唐００跟隨
    甲女，看看唐００要對甲女作什麼；其本以為唐００說要對
    女子為性侵害是開玩笑的，且因其對臺中縣豐原市的路徑不
    甚熟稔，所以其於案發時是確實要向甲女問路，後來唐００
    下車自背後抱住甲女時，其也被唐００的舉措嚇了一跳；其
    當時雖有出言阻止唐００，但唐００並不聽勸阻，其見狀才
    趕緊騎機車離開；其自始至終均無對甲女為性侵害的意思，
    也沒有與唐００共謀要對女子為強制性交犯行云云。然少年
    唐００於警詢及原審審理時均供稱：本件案發前在網路咖啡
    店內，其即有以臺語向賴冠宏提議要不要「幹女人」，賴冠
    宏原先有拒絕，但後來其持續慫恿勸說，賴冠宏就承諾說「
    好」，要與其同行；其與賴冠宏離開網路咖啡店後，就由賴
    冠宏騎機車搭載其往豐原火車站前去，並沿路尋找作案目標
    ；到了豐原火車站，其發現甲女從火車站二樓走下來，並在
    火車站附近取走機車離去，其與賴冠宏就一路尾隨甲女前行
    ；後來跟蹤到臺中縣豐原市甲女住處前，渠等發現甲女將車
    停下來，賴冠宏就將機車亦停在甲女駐足處旁；其旋即要賴
    冠宏趨前向甲女假裝詢問豐原火車站怎麼走，以分散甲女注
    意力，隨而其就下車趁甲女不注意之間隙，從後方抱住甲女
    ，並將甲女拖往附近暗巷內等語（見警卷第3頁至第4頁，原
    審卷第41頁反面至第43頁反面），已詳述其於本件案發前確
    實向被告賴冠宏提議要尋找作案目標，欲對不特定女子性侵
    害，並獲被告之首肯允諾共同參與之情甚詳。核與被告於本
    院審理中自白相符。再者，被告於警詢時自承：其聽聞唐０
    ０提議要去強暴不知名之女子時，因內心也有一點想要去作
    ，所以才沒有阻止唐００之暴行等語（見警卷第9頁）；且
    被告縱如其所言曾經拒絕少年唐００之提議要共同參與對女
    子為強制性交之犯行，但其後竟仍騎乘機車搭載少年唐００
    先沿途搜尋適合之落單女子，隨後並尾隨跟蹤本件之告訴人
    甲女，並在告訴人於住處門前停車短暫駐足後，旋依循少年
    唐００之指示，趨前假意對告訴人問路，拖延告訴人進入家
    門之時間，並分散其注意力，令少年唐００得趁隙對告訴人
    遂行性侵害之暴行，則被告顯已因少年唐００之慫恿勸說，
    業為少年唐００所說服，欲參與少年唐００所提議之犯行明
    甚，且被告所為定當非僅如其所辯稱，只係基於好奇心，欲
    觀看少年唐００為如何之行止所使然，其與少年唐００當係
    於事前即達成欲對女子實施強制性交暴行之相當協議無訛。
    又被告另辯稱當少年唐００自告訴人背後強行環抱告訴人之
    時，其曾出言勸阻少年唐００；惟此情已為當時在場之少年
    唐００及告訴人所否認，俱稱並未聽聞被告有任何制止之言
    詞或舉動（見警卷第4頁，偵查卷第6頁，原審卷第42頁反面
    ）；且被告目睹少年唐００將告訴人強行拖入暗巷後，雖有
    騎乘機車短暫離開現場，但其係將機車停駐於案發現場附近
    ，旋即徒步欲返回事發地點，被告既未於案發之第一時間，
    在最能發揮勸阻功效之時限內旋即喝止少年唐００之暴行，
    則衡情其嗣後之行止當係因恐被路人識別出所騎乘機車之車
    牌號碼，始蓄意將前揭機車騎至距離案發地點約30公尺外之
    隱蔽處停放，旋本於其與少年唐００先前之共同犯罪謀議，
    徒步返回現場欲應和少年唐００對告訴人實施強制性交犯行
    ，後僅因適巧聽聞附近住家傳來鐵門開啟之聲響，其深怕遭
    人察覺，始倉皇逃離現場，是被告於原審上開所辯，尚無足
    採。
  (三)另證人唐００於原審審理中雖另證稱其向被告提議「幹女人
    」亦意指對女子撫胸猥褻云云，然此非惟與一般認知「幹女
    人」即係欲對女子性交之意思大相逕庭，且觀諸少年唐００
    著手為前揭犯行後，其初始即已自告訴人甲女後方環抱住告
    訴人，此時應業已碰觸摸及告訴人之軀體與胸部，詎少年唐
    ００卻仍不知收斂，猶進而將告訴人拖行拉至路邊之暗巷內
    ，並以身體強將告訴人壓制在地上，凡此種種舉措，均明徵
    少年唐００主觀意念並非只撫摸女子之身體或胸部，僅止於
    對告訴人為強制猥褻之犯行為滿足，顯見少年唐００此部分
    所辯其所謂「幹女人」，僅係提議欲觸摸女子胸部云云，當
    屬試圖減輕其罪責之脫飾卸責之語，此部分應不足採認。是
    被告所允諾少年唐００所欲共同參與者，亦應係如一般聽聞
    「幹女人」所認知聯想之係欲對女子為強制性交犯行，應甚
    為明確。
  (四)綜上所述，被告賴冠宏於本院審理中自白上情，當與事實相
    符，應堪採信。本件事證已臻明確，被告有共同謀議參與對
    告訴人甲女為前述之性侵害犯行，堪予認定，應依法論科。
三(一)按「二人以上共同犯之」，係刑法第二百二十二條第一項第
    一款所明定強制性交之加重構成要件，二人以上對於強制性
    交罪之構成要件行為，若有犯意聯絡及行為分擔，縱推由其
    中一人對於男女為性交之行為，仍應依二人以上共同強制性
    交論處，尚不以二人均有輪姦行為為必要。本件被告賴冠宏
    夥同少年唐００欲對告訴人甲女違反其性自主意願而為強制
    性交，並由少年唐００摀住告訴人甲女之口，且強拉告訴人
    至路邊暗巷內，復將告訴人甲女壓制在地，而對告訴人甲女
    施以強暴之手段；惟少年唐００正欲進而為性交犯行之際，
    因適巧聽聞附近住家傳來鐵門開啟之聲響，少年唐００深怕
    遭人所察覺，乃倉皇離去現場致未能強制性交得遂；是核被
    告所為，應係犯刑法第222條第2項、第1項第1款之二人以上
    共同對於女子以強暴之方法而為性交未遂罪。
  (二)另按刑法第221條第1項之強姦罪，其性質上本含有以強暴脅
    迫剝奪他人行動自由之行為在內，因之著手實行強姦之際，
    若非剝奪被害人之行動自由不能達強姦之目的，此時妨害自
    由為強姦罪所吸收，不另成罪，若在著手實行強姦之前，剝
    奪被害人之行動自由，則因二者間有方法結果之牽連關係，
    應從一重之強姦罪論處，如強姦部分已撤回告訴，應就妨害
    自由部分單獨論罪。另為強姦婦女而剝奪該婦女之行動自由
    時，是否於強姦罪外另成立妨害自由罪，須就犯罪行為實施
    經過之全部情形加以觀察，如該妨害自由之行為己可認為強
    姦行為之著手開始，則應成立單一之強姦罪（最高法院70年
    度台上字第6830號、72年度台上字第5148號、78年度台上字
    第4815號判決要旨參照）。準此，本件被告賴冠宏在偕同少
    年唐００對於告訴人甲女實施強制性交未遂行為時，係由少
    年唐００以強制力將告訴人拉扯至路邊暗巷內，復將告訴人
    強行壓制在地，而為剝奪告訴人行動自由之行為，衡之當係
    屬強制性交未遂犯行之當然結果，應不另構成剝奪他人行動
    自由罪。
  (三)又被告賴冠宏夥同少年唐００欲對告訴人甲女為強制性交暴
    行，並由少年唐００摀住告訴人之口，且強拉告訴人至路邊
    暗巷內，復將告訴人壓制在地，而對告訴人施以強暴之手段
    ，致告訴人受有雙膝、左足部（下肢）挫傷、左足部（趾除
    外）開放性傷口等傷害，此亦為強制性交之強暴手段所生當
    然結果，同不另論以刑法普通傷害罪。
  (四)被告賴冠宏與少年唐００對於上開強制性交未遂之犯行，有
    犯意聯絡及行為分擔，渠等既共同實行犯罪之行為，應皆論
    以共同正犯。
  (五)被告賴冠宏夥同少年唐００已著手於強制性交犯行之實行而
    未能得逞，構成未遂犯，應依刑法第25條第2項之規定予以
    減輕其刑。
  (六)再被告賴冠宏係79年12月出生，於本件行為時（99年6月6日
    凌晨）已滿19歲，但尚未滿20歲，並未屆成年；其於本件雖
    與少年唐００共同實施犯罪，然因與兒童及少年福利法第70
    條第1項前段規定之成年人與少年共同實施犯罪之要件不合
    ，自不得併依此法條之規定予以加重其刑。
  (七)按刑法第59條規定犯罪之情狀可憫恕者，得酌量減輕其刑，
    其所謂「犯罪之情狀」，與同法第57條規定科刑時應審酌之
    一切情狀，並非有截然不同之領域，於裁判上酌減其刑時，
    應就犯罪一切情狀（包括第57條所列舉之十款事項），予以
    全盤考量，審酌其犯罪有無可憫恕之事由（即有無特殊之原
    因與環境，在客觀上足以引起一般同情，以及宣告法定低度
    刑，是否猶嫌過重等等），以為判斷。查被告賴冠宏於案發
    時尚未屆成年，學歷為高職肄業，從事機械加工，有其個人
    資料可參（見警詢筆錄所載），其年輕識淺，未能慎思密慮
    ，雖原已拒絕少年唐００提議，終禁不住慫恿，至參與本件
    法定本刑為7年以上有期徒刑之重罪，且徵諸被告並非犯行
    之首謀倡議，亦非動手施暴者，固以其意志不堅，盲從追隨
    而參與本件犯行，誠屬非是，然被告尚非居於首惡主導之地
    位，被告及少年唐００就本件犯行亦未得逞，而被告參與本
    件之犯罪情節較輕，況被告事後已與告訴人之代理人其父母
    即於臺灣臺中地方法院簡易庭調解程序中達成和解，並當場
    支付現款新臺幣（下同）10萬元予告訴人之父母收受，告訴
    人方面亦表示同意原諒並不追究刑事責任等情，有調解筆錄
    1份在卷可參，是考量上述各情，認本件被告犯罪之情狀顯
    可憫恕，縱科以法定最低度刑，由被告於本件之犯案情節觀
    之仍未免過於苛嚴，其在客觀上應足以引起一般人之同情，
    確有法重情輕之失衡狀況，爰依刑法第59條之規定，酌量遞
    予減輕其刑。
  (八)原審法院因認被告之罪證明確，適用刑法第28條、第222條
    第1項第1款、第25條第2項、第59條之規定，並審酌被告賴
    冠宏前無不法犯罪之前科紀錄，素行尚佳，其年輕識淺，僅
    因少年唐００之邀約慫恿，即未能詳加思慮行為之嚴重後果
    ，著手對告訴人甲女以強暴方式欲實行性侵害之犯行，嚴重
    危害女子之性自主決定權，且致告訴人遭受軀體之痛楚與心
    靈之創傷，造成一輩子難以抹滅之陰影，亦可能損及告訴人
    日後對於兩性關係及家庭觀念之認知，渠等所為自應予非難
    ；所幸被告與少年唐００最終並未能對告訴人性交得逞，未
    對告訴人身心造成擴大之創痛；並衡酌被告於原審猶心懷僥
    倖、飾詞狡辯，未見其對自己罪行有徹底覺醒與悔悟心意之
    犯罪後態度等一切情狀，量處被告有期徒刑1年10月，核其
    認事用法均無違誤，量刑亦屬妥適，應予維持。
  (九)檢察官上訴意旨略以：被告犯罪情節輕微、是否年輕無前科
    、臨時起意已與被害人家屬達成民事和解等情狀，僅可為法
    定刑內從輕科刑之標準，不得據為酌量減輕其刑之理由，最
    高法院著有28年上字第1064號、45年台上字第1165號、84年
    度台上字第2164號判例，原審所論被告年輕識淺、非本案構
    成要件行為之主要實施者與告訴人雙親達成解量刑考量事項
    ，係刑法第57條審酌範圍，為刑法第59條酌減其刑之事由，
    認事用法顯有未洽云云，惟按刑事審判旨在實現刑罰權之分
    配的正義，故法院對有罪被告之科刑，應符合罪刑相當之原
    則，使輕重得宜，罰當其罪，以契合社會之法律感情，此所
    以刑法第57條明定科刑時應審酌一切情狀，尤應注意該條所
    列十款事項以為科刑輕重之標準，並於同法第59條賦予法院
    以裁量權，如認「犯罪之情狀可憫恕者，得酌量減輕其刑」
    ，俾使法院就個案之量刑，能斟酌至當。被告所犯本件法定
    刑為7年以上有期徒刑之罪，其法定刑不可謂不重，故非不
    得依其原因動機、客觀犯罪情節及主觀惡性等加以綜合考量
    情狀，是否有可憫恕之處，適用刑法第59條之規定酌量減輕
    其刑，期使個案裁判之量刑，能斟酌至當，符合比例原則。
    原審認為被告於案發時尚未屆成年，其年少識淺，僅因一時
    失慮衝動，復對國家重典認識不夠深切，相關法律知識有所
    欠缺不足，才導致罹犯本件法定本刑為7年以上有期徒刑之
    重罪，徵諸被告並非犯行之首謀倡議者，僅因經不住少年唐
    ００之再三慫恿，始允諾共同參與犯罪，且其與唐００於本
    件並未對告訴人甲女強制性交得逞，故渠等犯行所肇致之具
    體損害未臻至鉅，被告復非強制性交構成要件行為之主要實
    行者，於本件之犯罪情節尚未達無從原宥之地步，況被告事
    後已與告訴人之雙親於調解程序中達成和解，並當場支付現
    款10萬元予告訴人之父母收受，期能以金錢賠償稍事彌補告
    訴人因渠等本件犯行所受身心之損傷，被告復於審理中當庭
    承認其行為確有失當之處，本件被告犯罪之情狀顯可憫恕，
    縱科以法定最低度刑，由被告於本件之犯案情節觀之仍未免
    過於苛嚴，其在客觀上應足以引起一般人之同情，確有法重
    情輕之失衡狀況，並非僅以屬於刑法第57條所規定科刑應審
    酌之事項為衡量，且依前述之說明，本院亦認原審依刑法第
    59條對被告酌量減輕，尚與法律規範意旨相符，是以檢察官
    上訴無理由，應予以駁回。又被告上訴意旨略以其否認犯行
    ，並無參與本件犯行云云，固屬無據，已如前述，且被告復
    於本院審理中業已就其犯行坦認犯行，是其上訴無理由，亦
    應予駁回。
  (十)被告前未曾受有期徒刑以上刑之宣告，有臺灣高等法院被告
    前案紀錄表在卷可憑，被告一時失慮，致罹刑章，事後尚能
    賠償被害人甲女，並取得被害人甲女之諒解而不欲再行追究
    ，俱如前述，且被告本身係輕度之視障，父親係極重度之器
    障等情（詳見原審卷第20頁、第38頁之中華民國身心障礙手
    冊），被告自97年7月16日起擔任技工，在職期間表現好一
    節，有其在職證明書1份可參（見本院卷第31頁），被告雖
    於原審諸多辯解，然於本院審理中尚能坦白認過，頗表悔意
    ，再以被告年輕識淺，輕信盲隨，致有參與本件犯行，倘遽
    令入監鬱蒸習氣，未若循循善誘以導正其性格，養成崇法觀
    念，綜合考量上情，認為被告經此偵審程序教訓，當知所警
    惕而無再犯之虞，本院認對被告所宣告之刑以暫不執行為適
    當，爰併依刑法第74條第1項第1款之規定，諭知緩刑5年，
    以勵自新，復依刑法第93條第1項第1款之規定，諭知於緩刑
    期間付保護管束，由專人予以輔導，以觀後效。
據上論斷，應依刑事訴訟法第368條，刑法第74條第1項、第93條
第1項第1款，判決如主文。
本案經檢察官張慧瓊到庭執行職務。
中    華    民    國   100    年    2     月    15    日
          刑事第十庭      審判長法  官  江  錫  麟
                                法  官  周  瑞  芬
                                法  官  陳      葳                          
以上正本證明與原本無異。     
如不服本判決應於收受送達後10日內向本院提出上訴書狀，其未
敘述上訴之理由者，並得於提起上訴後10日內向本院補提理由書
（均須按他造當事人之人數附繕本）「切勿逕送上級法院」。
                                書記官  王  朔  姿

中    華    民    國   100    年    2     月    15    日
附錄法條：
刑法第222條：
犯前條之罪而有下列情形之一者，處7年以上有期徒刑：
一、二人以上共同犯之者。
二、對未滿十四歲之男女犯之者。
三、對精神、身體障礙或其他心智缺陷之人犯之者。
四、以藥劑犯之者。
五、對被害人施以凌虐者。
六、利用駕駛供公眾或不特定人運輸之交通工具之機會犯之者。
七、侵入住宅或有人居住之建築物、船艦或隱匿其內犯之者。
八、攜帶兇器犯之者。
前項之未遂犯罰之。